【裁判字號】    97,交聲,389
【裁判日期】    970930
【裁判案由】    違反道路交通管理處罰條例聲明異議
【裁判全文】
臺灣士林地方法院交通事件裁定         97年度交聲字第389號
原處分機關  交通部公路總局台北區監理所
異 議 人即
受 處 分人  甲○○
上列異議人即受處分人因違反道路交通管理處罰條例案件，對於
交通部公路總局臺北區監理所所為之處分（原處分案號：北監自
裁字第裁40-CG0000000號、第裁40-CG0000000號）聲明異議，本
院裁定如下：
    主  文
異議均駁回。
    理  由
一、按汽車駕駛人駕駛汽車，行車速度，超過規定之最高時速者
    ，處新臺幣（下同）1,200 元以上24,00 元以下罰鍰，並記
    違規點數1 點，道路交通管理處罰條例第40條、第63條第1
    項第1款，分別定有明文。
二、原處分意旨略以：異議人即受處分人（下稱異議人）所有之
    車牌號碼8D-9028 號自用小客車，先後於96年12月25日10時
    1 分及20時9 分，行經台北縣八里鄉長坑口14號旁及台北縣
    八里鄉台15線米倉加油站前，經警以感應式線圈測速照相儀
    器測得行車時速分別為69公里、73公里，已逾該等路段之最
    高速限（即時速50公里），遂拍照存證並製單逕行舉發超速
    違規，爰依首揭規定分別裁處車輛所有人即異議人罰鍰1,60
    0 元、1,800 元，並各記違規點數1 點。
三、異議人聲明異議意旨略以：因感應線圈未定有國家檢定標準
    ，無從檢定，為求執法統一性，警政署已宣布自97年1 月18
    日起停止以感應線圈方式取締超速違規，署長侯友宜並宣布
    對於已經拍照而尚未完成製單手續者「大赦」，不再製單舉
    發，又依警政署所擬方案，在停用時點前已拍照、製單者，
    若無爭議，全都郵寄舉發，惟若民眾收到97年1 月17日以後
    使用感應線圈舉發之罰單，都可申訴撤銷。爰聲明異議云云
    。
四、本院查：
(一)、異議人所有之車牌號碼8D-9028 號自用小客車，先後於96年
    12月25日10時1 分及同日20時9 分，行經台北縣八里鄉長坑
    口14號旁及台北縣八里鄉台15線米倉加油站前，經警以感應
    式線圈測速照相儀器測得行車時速分別為69公里、73公里，
    已逾該等路段之最高速限（即時速50公里）等情，為異議人
    所不否認，並有有彩色採證照片4 張（即每次超速違規各連
    續拍攝2 幀照片）附卷可稽（附於本院卷第15頁至第16頁）
    ，應甚明確，堪予認定。又前開超速事實經臺北縣政府警察
    局員警於97年1 月17日，分別開立北縣警交字第CG0000000
    號、第CG0000000 號舉發違反道路交通管理事件通知單，逕
    行舉發車輛所有人即異議人超速違規，並經原處分機關以北
    監自裁字第裁40-CG0000000號、第裁40-CG0000000號違反道
    路交通管理事件裁決書，分別裁處異議人罰鍰1,600 元、1,
    800 元，並各記違規點數1 點之事實，亦有上開舉發通知單
    、裁決書影本等件在卷可查。
(二)、異議人雖以前揭情詞置辯，惟所辯並不足採，茲說明如下：
  1.本件異議人之車輛係於96年12月25日10時1 分及96年12月25
    日20時9 分，經警以感應式線圈測速照相儀器測得超速行駛
    之違規事實，嗣並於97年1 月17日經警製單舉發等情，業經
    認定如前，是縱令異議人異議意旨所稱警政署宣布感應式線
    圈測速照相儀器自97年1 月18日起停用及後續處理方案等內
    容屬實，因本件2 次超速違規均係在宣布停用時點前即已拍
    照、製單，並依法處罰，尚與前揭異議意旨所稱之「警政署
    處理方案」內容並無抵觸。
  2.又查，本件舉發機關臺北縣政府警察局交通隊所使用之微電
    腦闖紅燈暨自動測速照相儀器2 組（序號分別為：1413、14
    15，均配合路面感應式線圈同時運作），均有荷蘭量測局於
    1992年10月22日、1996年1 月6 日、2003年2 月4 日出具之
    合格證明及公證書在卷可參（附於本院卷第25頁至第45頁）
    ，且該2 具測速儀器均定期實施外部保養，一旦發生儀器故
    障，均報請廠商（志伸股份有限公司）檢修或由廠商統一保
    養，本件採證前，該2 具儀器除分別於94年12月8 日、94年
    12月5 日進行維修保養且經校正正常，其中序號1415之儀器
    並再於96年5 月23日經檢測正常，有卷附臺北縣政府警察局
    97年9 月25日北縣警交字第0970125093號函及所附保養紀錄
    影本2 紙、志伸股份有限公司維保紀錄1 紙可查。自上開保
    養紀錄觀之，本件自動測速照相儀器均運作正常，並無故障
    情形。是本件異議人所有之自用小客車遭舉發之違規時點，
    既在該自動測速照相儀器正常運作期間，參以異議人所有之
    車輛係於同日先後經2 具不同儀器測得2 次超速行駛之違規
    情事，實難認係2 部儀器均運作失準所致，故應認違規當時
    測得之時速係屬正確。
  3.再者，感應式線圈（微電腦闖紅燈暨自動測速照相儀器）因
    我國迄今尚無自定之檢驗標準，固無從納入法定度量衡器，
    受經濟部標準檢驗局之檢驗。惟有無經政府機關之檢驗與測
    速儀器之準確性本屬二事，尚難僅以未受政府機關之檢驗，
    逕行推斷該種測速照相儀器之準確性均不可採，個案上仍應
    依具體事證為調查判斷。而內政部警政署雖於97年1 月17日
    發佈新聞稿表示暫停使用感應式線圈測速儀器，惟其目的係
    為促使建立我國自定之測速儀器檢測標準，尚難據此推論本
    件測速儀器測得之結果有誤。
五、綜上所述，本件異議人所有之車牌號碼8D-9028 號自用小客
    車，確有於前揭時、地先後2 次超速行駛，經自動測速照相
    儀器分別測得時速69公里、73公里，已超過最高速限即時速
    50公里之事實，且依卷附客觀事證，系爭自動測速照相儀器
    運作正常，原處分機關依首揭規定，分別裁處異議人罰鍰1,
    600 元、1,800 元，並各記違規點數1 點，即無不當，異議
    人指摘原處分不當，為無理由，自應將其異議駁回。
據上論斷，應依道路交通案件處理辦法第19條，裁定如主文。
中    華    民    國    97    年    9     月    30    日
                      交通法庭法  官   吳祚丞
以上正本證明與原本無異。
如不服本裁定應於送達後5 日內，向本院提出抗告書狀。
                              書記官   方蘭芬
中    華    民    國    97    年      9     月   30   日


司法院資訊處製作；財團法人民間司法改革基金會備份。
